臺北高等行政法院判決　　　　　　　　　　　　　　　九十年度訴字第五四五八號
　　　　　　　　　　　　　　　.
　　原　　　告　德商．CS小型家具公司
　　代　表　人　甲○○○○○（總執行長）
　　訴訟代理人　陳文郎律師
　　　　　　　　劉法正律師
　　複代 理 人　洪燕媺律師
　　被　　　告　經濟部智慧財產局
　　代　表　人　陳明邦（局長）
　　訴訟代理人　乙○○
右當事人間因商標註冊事件，原告不服經濟部中華民國九十年七月四日經（九○）訴
字第○九○○六三一四七○○號訴願決定，提起行政訴訟。本院判決如左：
    主  文
原告之訴駁回。
訴訟費用由原告負擔。
    事  實
緣原告前於民國（以下同）八十九年一月二十六日以「rio CS Design(word & desig
n, coloured)」商標（以下簡稱系爭商標，如附圖一），指定使用於商標法施行細則
第四十九條所定商品及服務分類表第二十類之落地穿衣鏡、餐具櫥架、書櫃、鞋櫃、
衣服掛鉤、衣櫃、五斗櫃、碗櫥、書櫥、書桌、落地書架、床、錄音帶及錄影帶置放
架商品，向被告申請註冊，經被告審查，認本件商標圖樣與據以核駁之註冊第八二六
七七四號「rio 及圖」商標（以下簡稱據以核駁商標，如附圖二）圖樣近似，且均指
定使用於同一或類似商品，應不准註冊，而以九十年四月十日商標核駁第00000
00號審定書為核駁之處分。原告不服，主張兩商標不近似等理由，提起訴願，遭駁
回後，遂向本院提起行政訴訟。茲摘敘兩造之訴辯意旨如左：
甲、原告方面：
一、聲明：求為判決
１、訴願決定及原處分均撤銷。
２、命被告就原告「rio CS Design(word & design, coloured)」商標申請應為核准
    之審定。
３、訴訟費用由被告負擔。
二、陳述：
１、按所謂商標者，係指所用之文字、圖形、記號、顏色組合或其聯合式，足使一般
    商品購買人認識其為表彰商品之標識，並得藉以與他人之商品相區別。而依商標
    法第三十七條第十二款之規定，相同或近似於他人同一或類似商品之註冊商標不
    得申請註冊。商標圖樣之近似，以具有普通知識經驗之購買人，於購買時施以普
    通所用之注意，有無混同誤認之虞判斷之，商標法施行細則第十五條第一項復有
    明定。另，商標是否近似，應總括其全體隔離觀察，以辨其有無混同誤認之虞以
    為斷，原行政法院（現改制為最高行政法院）二十四年院字第一三八四號判例闡
    釋綦詳。
２、查被告無非是以原告申請註冊之系爭商標與據以核駁商標之外文，均以rio 為主
    要明顯凸出之商標設計，二者外觀、構圖極相彷彿，異時異地通體隔離觀察，有
    使消費者誤認混淆之虞，且指定使用在同一或類似商品，為系爭商標註冊申請核
    駁之處分。訴願決定機關更以「rio 」為系爭商標與據以核駁商標之顯著部分，
    異時異地隔離觀察，難謂無致消費者產生其係出於同一家公司或同一系列商標之
    聯想，而有混同誤認之虞，兩商標應屬近似，而維持被告之處分。
３、惟觀系爭商標圖樣係以紅、藍兩色彩為設色之不同字型之字母「rio 」、「CS」
    及「Design」所共同組合。其中「rio 」使用鮮紅底色之美工立體誇張式設計，
    其輪廓設計圓滑，並有反光及深淺設計，表現出字母的立體感。而右上角之「CS
    」字母為原告公司名稱之特取部分，特於外圍加以方框設計予以強調，使用標示
    於原告之各式商品。「Design」一字則另以深藍色之英文草體字為設計，隱喻該
    系列傢俱為可依消費者自己之喜好及空間大小，自由組裝及變換組合。系爭商標
    乃原告精心設計，結合經設計之外文文字、排列設計、顏色等要素，構成一整體
    圖樣表彰其商品來源。反觀據以核駁商標圖樣，係以墨色為設色之三個英文字母
    「rio 」，復於外圍附以橢圓形外框及橫線所構成，與系爭商標相較，各該圖樣
    之設計及設色不僅不同，兩者商標中使用之「rio 」字樣亦有區別，而且系爭商
    標另附加他種「CS」、「Design」字樣及設計觀念，兩商標異時異地隔離觀察，
    不僅其文字設計有別，意匠設色亦有不同，各自使用於商品時，一般消費者於購
    買時施以普通所用之注意，並無發生混同或誤認之虞，難認其為近似商標圖樣。
４、再者，商標註冊後自行變換商標圖樣或加附記，致與他人使用於同一或類似商品
    之註冊商標構成近似而使用者，商標主管機關得撤銷其商標專用權，商標法第三
    十一條第一項第一款定有明文。商標圖樣係由文字、圖形、記號聯合組合，而將
    主要部分之一排除不用者，難認其為註冊商標圖樣之正當使用。系爭商標雖有與
    據以核駁商標相同之「rio 」文字，惟其商標整體圖樣與據以核駁商標使用未經
    圖形設計之純文字外觀截然不同，消費者寓目即可分辨二者為不同商標。而依前
    引商標法之規定，系爭商標經註冊後實際使用時須整體使用，不得僅使用主要部
    分，而與據以核駁商標近似。事實上，由於商標之使用不僅表彰商品來源，更是
    建立商場信譽之重要依據。故原告在德國、阿爾巴尼亞、奧地利、白俄羅斯、荷
    蘭、比利時、盧森堡、波士尼亞、中國、克羅埃西亞、捷克共和國、法國、匈牙
    利、義大利、拉脫維亞、列支敦斯登、摩納哥、波蘭、葡萄牙、羅馬尼亞、聖馬
    利諾、斯洛伐克、斯洛伐尼亞、西班牙、瑞士、馬其頓、烏克蘭、南斯拉夫、丹
    麥、愛沙尼亞、芬蘭、立陶宛、挪威、蘇丹、英國、土耳其、日本與新加坡等三
    十餘國，以及 WIPO 世界智慧財產權組織取得系爭商標註冊，足徵原告使用系爭
    商標整體圖樣為產品識別標誌之意，並以之為實際之行銷。原告既以系爭商標整
    體圖樣向三十餘國申請商標註冊，並以該圖樣行銷產品，實無變換使用系爭商標
    圖樣之可能。原告如未變更使用系爭商標，則斷無可能會與據以核駁商標構成近
    似。蓋原告如變換使用而與據以核駁商標相同或近似，被告或據以核駁商標專用
    權人自得依前引商標法之規定依職權或依申請撤銷系爭商標之註冊。其不問站在
    據以核駁商標專用權人或消費者之立場，皆能受到保護，無違商標法之立法目的
    。
５、綜上所陳，系爭商標無商標法第三十七條第一項第十二款規定之適用，請判決如
    原告訴之聲明。
乙、被告方面：
一、聲明：求為判決如主文所示。
二、陳述：
１、按商標圖樣「相同或近似於他人同一商品或類似商品之註冊商標者」，不得申請
    註冊，為商標法第三十七條第十二款所明定。本件原告申請註冊之系爭商標圖樣
    係由超小字體之「CS」、表示圖樣設計意思之「Design」及主要明顯凸出之「ri
    o 」三部分外文所組成，與據以核駁商標皆以小寫之「rio 」為主要明顯之設計
    圖樣，細加比對固可見本件商標係彩色商標圖樣，且尚有外文「CS」、「Design
    」，唯仍易使一般消費者誤認為係同一系列商標，二者應屬近似，異時異地隔離
    觀察，有使相關購買者產生混淆誤認之虞，且指定使用於同一或類似商品，自有
    首揭法條之適用。
２、原告雖稱其商標圖樣係以紅、藍兩色彩為設色之不同字型所共同組合而成，表現
    出字母的立體感，且「CS」字母為原告公司名稱之特取部分云云，但仍無法排除
    與據以核駁商標同以「rio 」為主要明顯商標圖樣之特性，且若因其加註公司名
    稱特取部分即可認定不近似，是否在發生與他人商標近似時，只要加註其公司名
    稱特取部分即可併存，如此對註冊在先之據以核駁商標顯失公平。至於原告稱在
    世界三十餘國取得商標註冊乙節，只要在註冊國無首揭法條商標近似不得註冊之
    情況發生，取得當地國之註冊亦是可以理解。
３、綜上所述，被告依法核駁原告註冊之申請，並無不合，請判決如被告答辯之聲明
    。
    理  由
一、按商標圖樣「相同或近似於他人同一商品或類似商品之註冊商標者」，不得申請
    註冊，固為商標法第三十七條第十二款所明定。而衡酌商標圖樣是否近似，以具
    有普通知識經驗之購買人，於購買時施以普通所用之注意，有無混同誤認之虞判
    斷之；又所謂類似商品，應依一般社會通念、市場交易情形，並參酌該商品之原
    材料、用途、功能、產製者、行銷管道及場所或買受人等各種相關因素判斷之，
    同法施行細則第十五條第一、二項亦有明文。
二、本件原告訴稱，系爭商標圖樣係以紅、藍兩色彩為設色之不同字型之字母「rio
    」、「CS」及「Design」所共同組合。其中「rio 」使用鮮紅底色之美工立體誇
    張式設計，其輪廓設計圓滑，並有反光及深淺設計，表現出字母的立體感。而右
    上角之「CS」字母為原告公司名稱之特取部分，特於外圍加以方框設計予以強調
    ，使用標示於原告之各式商品。「Design」一字則另以深藍色之英文草體字為設
    計，隱喻該系列傢俱為可依消費者自己之喜好及空間大小，自由組裝及變換組合
    。系爭商標乃原告精心設計，結合經設計之外文文字、排列設計、顏色等要素，
    構成一整體圖樣表彰其商品來源。反觀據以核駁商標圖樣，係以墨色為設色之三
    個英文字母「rio 」，復於外圍附以橢圓形外框及橫線所構成，與系爭商標相較
    ，各該圖樣之設計及設色不僅不同，兩者商標中使用之「rio 」字樣亦有區別，
    而且系爭商標另附加他種「CS」、「Design」字樣及設計觀念，兩商標異時異地
    隔離觀察，不僅其文字設計有別，意匠設色亦有不同，各自使用於商品時，一般
    消費者於購買時施以普通所用之注意，並無發生混同或誤認之虞，難認其為近似
    商標圖樣。又原告在德國、日本及新加坡等三十餘國，以及 WIPO 世界智慧財產
    權組織取得系爭商標註冊，足徵原告使用系爭商標整體圖樣為產品識別標誌之意
    ，並以之為實際之行銷。原告既以系爭商標整體圖樣向三十餘國申請商標註冊，
    並以該圖樣行銷產品，實無變換使用系爭商標圖樣之可能。原告如未變更使用系
    爭商標，則斷無可能會與據以核駁商標構成近似云云。被告則辯稱，原告雖稱其
    商標圖樣係以紅、藍兩色彩為設色之不同字型所共同組合而成，表現出字母的立
    體感，且「CS」字母為原告公司名稱之特取部分云云，但仍無法排除與據以核駁
    商標同以「rio 」為主要明顯商標圖樣之特性，且若因其加註公司名稱特取部分
    即可認定不近似，是否在發生與他人商標近似時，只要加註其公司名稱特取部分
    即可併存，如此對註冊在先之據以核駁商標顯失公平。至於原告稱在世界三十餘
    國取得商標註冊乙節，只要在註冊國無首揭法條商標近似不得註冊之情況發生，
    取得當地國之註冊亦是可以理解。是被告依法核駁原告註冊之申請，並無不合等
    語。
三、本院認，原告申請註冊之「rio CS Design(word & design, coloured)」商標圖
    樣係由超小字體之「CS」、表示圖樣設計意思之「Design」及主要明顯凸出之「
    rio 」三部分外文所組成，與據以核駁之註冊第八二六七七四號「rio 及圖」商
    標相較，二者皆以小寫英文字母「rio 」為主要明顯突出之商標設計，為兩商標
    之顯著部分，細加比對固可見些微差異，惟二者外觀、構圖極相彷彿，異時異地
    隔離觀察，難謂無使具有普通知識經驗之購買人，於購買時施以普通所用之注意
    ，產生其係出自同一家公司或同一系列商標之聯想，而有混同誤認之虞，此情不
    因原告加註公司名稱特取部分而有所不同，且二者均指定使用於書櫃、書櫥、書
    桌、衣櫃、床等同一或類似之商品，自有違商標法第三十七條第十二款之規定。
    至於原告訴稱其在世界三十餘國取得商標註冊乙節，只要在註冊國無違商標近似
    不得註冊之法條規定，自得取得當地國之註冊，但各國國情不同，法制互異，原
    告不得執此指稱其無變換使用系爭商標圖樣之可能，而謂系爭商標與據以核駁商
    標不構成近似，而無違我國商標法第三十七條第十二款之規定。是原告之主張均
    不足採，而被告以九十年四月十日商標核駁第0000000號審定書為核駁之
    處分，洵無違誤，訴願決定予以維持，並無不合，原告徒執前詞爭議，訴請撤銷
    訴願決定及原處分，並命被告就原告「rio CS Design(word & design,coloured
    )」商標申請應為核准之審定，均無理由，應予駁回。
四、兩造其餘攻擊防禦方法均與本件判決結果不生影響，故不逐一論述，併此敘明。
據上論結，本件原告之訴為無理由，爰依行政訴訟法第九十八條第三項前段判決如主
文。
中　　華　　民　　國　　　九十一　　年　　　五　　　月　　    十五　　　日
                              臺 北 高 等 行 政 法 院  第 三 庭
                                    審 判 長 法    官  徐 瑞 晃
　　　　　　　　　　　　　　　　　　　　     法  　官  李 得 灶
　　　　　　　　　　　　　　　　　　　　     法  　官  吳 慧 娟
右為正本係照原本作成。
如不服本判決，應於送達後二十日內，向本院提出上訴狀並表明上訴理由，如於本判
決宣示後送達前提起上訴者，應於判決送達後二十日內補提上訴理由書（須按他造人
數附繕本）。
中　　華　　民　　國　　　九十一　　年　　　五　　　　月　　　十五　　　日
            　　　　　　　　　　　　　　     書 記 官  林 玉 卿
